【裁判字號】    95,抗,23
【裁判日期】    950126
【裁判案由】    假處分
【裁判全文】
臺灣高等法院臺中分院民事裁定  95年度抗字第23號
抗  告  人  尊龍汽車客運股份有限公司
法定代理人  丙○○
送達代收人  甲○○
相  對  人  乙○○
代  理  人  丁○○
上列抗告人因與相對人間假處分事件，對於中華民國94年10月13
日臺灣臺中地方法院94年度裁全字第6835號所為裁定提起抗告，
本院裁定如下：
      主    文
抗告駁回。
抗告訴訟費用由抗告人負擔。
      理    由
一、相對人於原審聲請意旨略稱：相對人與抗告人於民國（下同
    ）93年3月25日簽訂「車輛清潔維護合約書」，由相對人使
    用坐落臺中市○區○○段321地號土地上之車輛清潔設備，
    為抗告人及第三人所有之車輛，進行清潔維護工作。該合約
    書約定之期間自93年4月1日起至96年3月31日止，迄今尚未
    屆滿，惟抗告人違反約定，於94年7月22日片面發函表示欲
    提前終止契約，並將前開處所之清潔設備等斷水斷電，造成
    相對人無法使用該等清潔設備，侵害相對人對於前開土地上
    車輛清潔設備之使用權能等事實，並提出合約書、存證信函
    、律師函等，以為釋明，是兩造間就車輛清潔維護合約書是
    否合法終止尚存有爭執，而相對人依約定期限內能否使用原
    審裁定主文所示機具之權能，乃係就繼續性法律關係所為之
    爭執，且此爭執之法律關係，有定暫時狀態之必要。相對人
    為此爰依民事訴訟法第532條、第538條規定，聲請為本件定
    暫時狀態之假處分，並願供擔保以代釋明等語。
二、原審法院裁定略以：抗告人於94年7月22日片面發函表示欲
    提前終止契約，並將前開處所之清潔設備等斷水斷電，造成
    相對人無法使用該等清潔設備，侵害相對人對於前開土地上
    車輛清潔設備之使用權能等事實，並提出合約書、存證信函
    、律師函等，可認為有相當之釋明，核抗告人與相對人所爭
    執者，為兩造間之車輛清潔維護合約書是否存續，而相對人
    依約於約定期限內能否使用原審裁定主文所示機具之權能，
    乃係就繼續性法律關係所為之爭執，且此爭執之法律關係，
    有定暫時狀態之必要，抗告人雖陳稱兩造之合約業經合法終
    止，且依契約其並無提供系爭機具設備予相對人使用之義務
    ，惟經原審法院審酌前開兩造所爭執者，均係實體之事項，
    自有賴本案訴訟得解決，要非保全程序所應審究，因而認定
    抗告人請求駁回本件假處分之聲請，於法並無理由。據此，
    就相對人所提出之合約書、存證信函、律師函等文件，雖可
    認為有相當之釋明，然於所述假處分之原因，則未能盡釋明
    之責，惟相對人既陳明願供擔保以代釋明，原審法院認其釋
    明之欠缺，供擔保即足補之，准許其請求而為假處分之裁定
    。
三、抗告意旨略稱：(一)原審法院裁定未斟酌抗告人之損害，逕以
    相對人片面陳述決定擔保金額，殊嫌未洽：(1)原審裁定之擔
    保金額，係以相對人所估計如裁定附表所示之金額，惟相對
    人所估價並未提出任何證據，以為釋明，且對抗告人所提出
    系爭洗車機價值，及周邊工程設備價值之發票，亦未加以審
    酌，蓋相對人占有系爭機具設備，完全排斥抗告人使用，既
    無從搬離，亦無法使用，則抗告人未能利用系爭機具設備所
    受之損害，自為系爭機具設備及周邊工程之總價值，原審裁
    定未審酌抗告人所提發票，竟以相對人片面陳稱而裁定本件
    擔保金額，於法自有違誤。(2)抗告人所有之系爭機具設備及
    周邊工程所擺置之土地，係抗告人向第三人邱萬財承租，每
    月租金新台幣（下同）35000元，雖該租賃契約業已終止，
    則抗告人所有之系爭機具設備及周邊工程，即無權繼續使用
    於該土地上，則抗告人所受之損害，除前所述之外，尚包括
    此無權占有他人土地所應付相當於租金之損害，且系爭機具
    設備及周邊工程係為於該土地之中央位置，足以影響該土地
    之整體使用，從而關於相當於租金之損害，應以35000元為
    認定依據，惟原審法院認系爭機具設備及周邊工程，所占用
    之土地範圍僅為三分之一，因而按其比例減少相當於租金之
    損害，於法尚有未當。(二)相對人聲請之事項，絕非本案訴訟
    所能解決，且相對人並未說明欲提起何種本案訴訟，是本件
    假處分之聲請，應為無理由：查系爭機具設備及周邊工程本
    為抗告人所有，相對人有何權利要求抗告人必須提供其使用
    ？再者，就兩造所簽訂之合約書而言，抗告人所負義務，亦
    僅係每月給付相對人27萬元之車輛清潔費用，與系爭機具設
    備及周邊工程無關，因而相對人聲請事項，亦絕非本案訴訟
    所能解決，是相對人所聲請之事項，並無理由。(三)系爭機具
    設備所放置之土地，係抗告人向第三人所承租，且該租賃契
    約業已期滿終止，則抗告人已無權使用第三人之土地，則原
    審裁定竟使前開機具設備，繼續無權占有第三人之土地，不
    啻製造紛爭，因而原審法院僅命相對人以33萬元供擔保後，
    准予假處分之執行，於法尚有未洽，為其抗告理由云云。
四、按債權人就金錢請求以外之請求，欲保全強制執行者，得聲
    請假處分。假處分，非因請求標的之現狀變更，有日後不能
    強制執行，或甚難執行之虞者，不得為之。於爭執之法律關
    係，為防止發生重大之損害或避免急迫之危險或有其他相類
    之情形而有必要時，得聲請為定暫時狀態之處分。前項裁定
    ，以其本案訴訟能確定該爭執之法律關係者為限，民事訴訟
    法第532條、第538條第1、2項分別定有明文。又所謂爭執之
    法律關係，有定暫時狀態之必要者，係指因避重大之損害或
    因其他情事，有就爭執之法律關係，定暫時狀態之必要者而
    言，此必要之情事即為假處分之原因，應由聲請假處分之人
    ，提出相當證據以釋明之，苟不能釋明此種情事之存在，即
    無就爭執之法律關係，定暫時狀態之必要（最高法院22年度
    抗字第1099號判例參照）。又所謂法律關係，係指金錢以外
    ，凡適於為民事訴訟之標的，有繼續性者，皆屬之；所謂有
    定暫時狀態之必要云者，則如避重大之損失或防急迫之強暴
    等類是。是於爭執之法律關係而有前述之情形者，即得依假
    處分程序請求為暫時之保護，債權人得於本案判決確定前暫
    時實現其權利，此與一般假處分之目的在保全將來執行，債
    權人於取得假處分裁定後，在本案執行前並不能受有若何現
    實利益者，尚有不同。又定暫時狀態之假處分，並非以保全
    將來之強制執行為目的，故凡債權人對有繼續性之法律關係
    爭執，釋明有為此種假處分之利益者，即得聲請之，其本案
    請求無論為給付之訴、確認之訴或形成之訴，均有其適用（
    最高法院87年度台抗字第464號裁定參照）。次按，法院就
    債務人因假處分所受損害，命債權人預供擔保，其金額之多
    寡應如何認為相當，原屬於法院職權裁量之範圍，非當事人
    所可任意指摘（最高法院20年年抗字第296號判例參照）。
五、查相對人於原審聲請主張：相對人與抗告人於93年3月25日
    簽訂「車輛清潔維護合約書」，由相對人使用坐落臺中市○
    區○○段321地號土地上之車輛清潔設備，為抗告人及第三
    人所有之車輛，進行清潔維護工作。該合約書約定之期間自
    93年4月1日起至96年3月31日止，迄今尚未屆滿，惟抗告人
    違反約定，於94年7月22日片面發函表示欲提前終止契約，
    並將前開處所之清潔設備等斷水斷電，造成相對人無法使用
    該等清潔設備，侵害相對人對於前開土地上車輛清潔設備之
    使用權能等事實，並提出合約書、存證信函、律師函等，以
    為釋明，是兩造間就車輛清潔維護合約書是否合法終止尚存
    有爭執，而相對人依約定期限內能否使用原審裁定主文所示
    機具之權能，乃係就繼續性法律關係所為之爭執，且此爭執
    之法律關係，有定暫時狀態之必要。相對人為此爰依民事訴
    訟法第532條、第538條規定，聲請為本件定暫時狀態之假處
    分，並願供擔保以代釋明等語，聲請准予定暫時狀態之假處
    分。經原審法院審核後，認相對人對於假處分之原因雖未能
    盡釋明之責，但既陳明願供擔保以代釋明，准相對人以33萬
    元為抗告人供擔保後，抗告人應於民國96年3月31日前容忍
    相對人使用設置於臺中市○區○○段321地號土地上如原審
    裁定附表所示之機器設備，於法核無不當。
六、次查，法院為附條件之假處分裁定，命相對人提供擔保後，
    得為假處分，此項擔保係備賠償抗告人因假處分所受之損害
    而設，其數額應依標的物經假處分強制執行後，相對人未能
    利用該標的物所受之損害額定之，抗告人固以前詞，請求廢
    棄原審前開裁定，惟查原審法院於裁定理由已具體說明其核
    定擔保金之標準，此復為其職權裁量之範圍，抗告人所指原
    審法院命相對人供擔保金額顯然過低情事，尚難遽採，其抗
    告為無理由，應予駁回。至抗告人另又主張相對人聲請之事
    項，非本案訴訟所能解決，且相對人並未說明欲提起何種本
    案訴訟，本件假處分之聲請，應為無理由云云。惟查，定暫
    時狀態之假處分，並非以保全將來之強制執行為目的，故凡
    相對人對有繼續性之法律關係爭執，釋明有為此種假處分之
    利益者，揆諸前開說明，即得聲請定暫時狀態之假處分，其
    本案請求無論為給付之訴、確認之訴或形成之訴，均有其適
    用。至於相對人欲提起何種訴訟，解決系爭法律關係之爭執
    ，係屬當事人處分權範圍，尚非抗告法院所得審究，附此說
    明。
七、據上論結，本件抗告為無理由，依民事訴訟法第495條之1、
    第449條第1項、第95條、第78條，裁定如主文。
中    華    民    國    95    年    1     月    26    日
                    民事第二庭審判長法  官  童有德
                                    法  官  翁芳靜
                                    法  官  謝說容
以上正本係照原本作成。
本件不得再為抗告。
                                    書記官  蘇昭文
中    華    民    國    95    年    1     月    27    日
                                                      Ｂ


司法院資訊處製作；財團法人民間司法改革基金會備份。
